---
title: "Analyse spatiale et territoriale de données d'enquête"
author: "C.GRASLAND"
date: "17/10/2020"
output:
  slidy_presentation: default
  beamer_presentation:
    colortheme: beaver
    fonttheme: structurebold
    theme: Madrid
subtitle: Formation Carthageo-Geoprisme 2020 / 2e journée
---



```{r setup, include=TRUE, echo=FALSE}
knitr::opts_chunk$set(echo = FALSE)
```

# 4. CARTES INTERACTIVES POUR LE WEB : LE PACKAGE LEAFLET


## Chargement des packages utiles

### programme
```{r, cache.comments=TRUE,comment=F, error=FALSE, warning=F,echo=T}
library(tidyr)
library(htmlwidgets)
library(leaflet)
library(sf)
library(htmltools)
library(dplyr)
```


## Chargement des fonds de carte

Le fonds de carte doit disposer d'une projection connue

### programme
```{r, cache.comments=TRUE,comment=F,error=FALSE, warning=F,echo=T}
map_iris<-readRDS("data/Toulouse/map_iris.rda")
plot(map_iris$geometry)
```


## Reprojection des fonds de carte

Il est nécessaire de reprojeter en crs = 4326 pour pouvoir utiliser ensuite *Leaflet*

### programme
```{r, cache.comments=TRUE,comment=F, error=FALSE, warning=F,echo=T}
map_iris <-st_transform(map_iris,4326)
```


## Préparation des données

On reprend l'exemple du taux de chômage des personnes de référence

### Programme
```{r, cache.comments=TRUE,comment=F, error=FALSE, warning=F,echo=T}
tab_ind<-readRDS("data/Toulouse/don_logt_2016.rda")
tab<- tab_ind %>% 
  select(IRIS,TACTM,IPONDL) %>%  # sélection des colonnes
  filter(TACTM == c("11","12")) %>% # sélection des lignes
  mutate(PREFM_ACTOCC=case_when(TACTM == "11" ~ IPONDL,!TACTM == "11" ~ 0),
         PREFM_CHO=case_when(TACTM == "12" ~ IPONDL,!TACTM == "12" ~ 0)) %>% # création des variables
  select(IRIS,PREFM_ACTOCC,PREFM_CHO) %>% 
  group_by(IRIS) %>% summarise_all(sum) %>%
  mutate(PREFM_ACTOCC=round(PREFM_ACTOCC),
         PREFM_CHO=round(PREFM_CHO))  # arrondis des deux variables
head(tab)
```

## Jointure

On effectue la jointure avec le fichier des iris

### programme
```{r, cache.comments=TRUE,comment=F, error=FALSE, warning=F,echo=T}
map_iris_tab<-merge(map_iris,tab,
                   by.x="CODE_IRIS",by.y="IRIS",
                   all.x=T,all.y=F)
```


## Agrégation

On agrège le fonds de carte et les données par communes. 

### programme
```{r, cache.comments=TRUE,comment=F, error=FALSE, warning=F,echo=T}
map_com_tab <- map_iris_tab %>% 
  group_by(INSEE_COM) %>% 
  summarise(NOM_COM=min(NOM_COM), 
            PREFM_ACTOCC=sum(PREFM_ACTOCC,na.rm=T),
            PREFM_CHO=sum(PREFM_CHO,na.rm=T)) %>%
  st_cast("MULTIPOLYGON")
plot(map_com_tab$geometry)
```

## Carte de repérage

### Programme 
```{r, error=FALSE, warning=F,echo=T, include = T}

#labs <- lapply(seq(nrow(map_iris_tab)), function(i) {
#  paste0( paste("Commune :",map_iris_tab$NOM_COM[i]), '<p></p>',
#          paste("Iris :" ,map_iris_tab$NOM_IRIS[i]), '<p></p>') })
#labs<-lapply(labs, htmltools::HTML)
#leaflet() %>%
#  addTiles() %>%
#    setView(lng=1.449, lat=43.605 , zoom=13) %>%
#    addPolygons(data=map_iris_tab, weight=1, col=c("black"), opacity=0.30, label = labs) %>%
#    addPolygons(data =map_com_tab, fill= FALSE, color = 'black',weight =2, opacity=0.25)

```

## Carte de repérage

### Carte
```{r, cache.comments=TRUE,comment=F, error=FALSE, warning=F,echo=F, include = T}

# Define labels
labs <- lapply(seq(nrow(map_iris_tab)), function(i) {
  paste0( paste("Commune :",map_iris_tab$NOM_COM[i]), '<p></p>',
          paste("Iris :" ,map_iris_tab$NOM_IRIS[i]), '<p></p>') })
labs<-lapply(labs, htmltools::HTML)
leaflet() %>%
  addTiles() %>%
    setView(lng=1.449, lat=43.605 , zoom=13) %>%
    addPolygons(data=map_iris_tab, weight=1, col=c("black"), opacity=0.30, label = labs) %>%
    addPolygons(data =map_com_tab, fill= FALSE, color = 'black',weight =2, opacity=0.25)

```



## Cartographie d'une proportion Z = V/P

### Préparation des données
```{r, cache.comments=TRUE,comment=F, error=FALSE, warning=F,echo=T, include = T}
# Choose and prepare data
map<-map_iris_tab
map$V <- map$PREFM_CHO
map$P <- map$PREFM_CHO + map$PREFM_ACTOCC
nameV<-"nombre de chômeurs (15-64 ans)"
nameP<-"nombre d'actifs (15-64 ans)"
nameZ<-"Tx de chômage (15-64 ans)"
minP<-50
coefZ <-100
map<-map[,c("NOM_COM","NOM_IRIS","V","P")]
map<-map[map$P>minP,]
map$Z<-round(coefZ*map$V/map$P,1)

```


## Cartographie d'une proportion Z = V/P

### Préparation de la palette

```{r, cache.comments=TRUE,comment=F, error=FALSE, warning=F,echo=T, include = T}
# Choose Threshold

mycut<-quantile(map$Z, c(0,1/6, 2/6, 3/6,4/6,5/6,1 ))

mycut<-round(mycut,1)
bin_pal = colorBin('Spectral', 
                   map$Z,
                   bins=mycut,
                   reverse=T,)
```


## Cartographie d'une proportion Z = V/P

### Préparation des menus interactifs
```{r, cache.comments=TRUE,comment=F, error=FALSE, warning=F,echo=T, include = T}
# Define labels
labs <- lapply(seq(nrow(map)), function(i) {
  paste0( paste("Commune :",map$NOM_COM[i]), '<p></p>',
          paste("Iris :" ,map$NOM_IRIS[i]), '<p></p>', 
          paste(nameV,":", map$V[i]), '<p></p>',
          paste(nameP,":", map$P[i]),'<p></p>',
          paste(nameZ,":", map$Z[i]),'<p></p>'
          ) 
})
labs<-lapply(labs, htmltools::HTML)
```

## Cartographie d'une proportion Z = V/P

### Réalisation de la carte
```{r, cache.comments=TRUE,comment=F, error=FALSE, warning=F,echo=T, include = T}
#leaflet() %>%
#  addTiles() %>%
#     setView(lng=1.449, lat=43.605 , zoom=13) %>%
#    addPolygons(data = map, fillColor = ~bin_pal(Z),
#              color = 'grey', weight = 0.4, fillOpacity = 0.6, 
#              highlightOptions = highlightOptions(weight = 2, color = 'black'),
#              label = labs)%>%
#  addLegend(data = map, pal = bin_pal, title = nameZ,
#            values = ~Z, position = 'topright')%>%
#  addCircleMarkers(data=st_centroid(map$geometry, quiet =T),
#    radius = 8*sqrt(map$V/max(map$V)),
#    fillColor = "gray50",
#    stroke = FALSE, fillOpacity = 0.5) %>%
#    addPolygons(data = map_com_tab, fill= FALSE, color = 'black',weight =2)

```


## Cartographie d'une proportion Z = V/P

### Carte interactive
```{r, cache.comments=TRUE,comment=F, error=FALSE, warning=F,echo=F, include = T}
leaflet() %>%
  addTiles() %>%
     setView(lng=1.449, lat=43.605 , zoom=13) %>%
    addPolygons(data = map, fillColor = ~bin_pal(Z),
              color = 'grey', weight = 0.4, fillOpacity = 0.6, 
              highlightOptions = highlightOptions(weight = 2, color = 'black'),
              label = labs)%>%
  addLegend(data = map, pal = bin_pal, title = nameZ,
            values = ~Z, position = 'topright')%>%
  addCircleMarkers(data=st_centroid(map$geometry, quiet =T),
    radius = 8*sqrt(map$V/max(map$V)),
    fillColor = "gray50",
    stroke = FALSE, fillOpacity = 0.5) %>%
    addPolygons(data = map_com_tab, fill= FALSE, color = 'black',weight =2)

```
